ACORDAO-COMPLETO-2407004

ACÓRDÃO 6583/2020 ATA 19/2020 - SEGUNDA CÂMARA

VISTOS, relatados e discutidos estes autos que tratam de atos de concessão de aposentadoria, submetidos, para fins de registro, à apreciação do Tribunal de Contas da União (TCU) , de acordo com o art. 71, inciso III, da Constituição Federal.
ACORDAM os Ministros do Tribunal de Contas da União, reunidos em Sessão da Segunda Câmara, diante das razões expostas pelo Relator, em:
9.1. considerar legais e determinar o registro dos atos de concessão de aposentadoria referentes a Jose Orlando Silva Carneiro (XXX.841.685-XX) ; Leticia Alves Pinchemel (XXX.688.001-XX) ; Lilia Maria de Azevedo Moreira (XXX.903.628-XX) ; Marcia Mara de Oliveira Marinho (XXX.704.705-XX) ; Marluce de Souza Lima (XXX.084.085-XX) ; Nadja Costa da Mata (XXX.678.005-XX) ; Rosemary Sampaio da Silva de Souza (XXX.660.305-XX) ; Solange Brito Ribeiro Ribeiro (XXX.447.565-XX) , com fundamento nos arts. 71, inciso III, da Constituição Federal, 1º, inciso V, e 39, inciso II, da Lei 8.443/1992 e 260, § 1º, do Regimento Interno do Tribunal de Contas da União;
9.2. destacar os atos referentes a Josenia Santos do Amaral (XXX.555.455-XX) e a Denis Gilbert Francis David (XXX.080.095-XX) para processo apartado a fim de que seja realizada diligência à Universidade Federal da Bahia, para que envie a este Tribunal:
9.2.1. cópia do último contracheque da ativa e da planilha de cálculo relativa à média das 80% maiores remunerações, utilizada para o pagamento dos proventos na forma da Lei n.º 10.887/2004;
9.2.2. cópia do mapa de tempo de contribuição de cada interessado, bem como das certidões averbadas para as aposentadorias em questão;
9.3. dar ciência da presente deliberação aos interessados, informando que a presente deliberação, acompanhada do Relatório e do Voto que a fundamenta, está disponível para a consulta no endereço www.tcu.gov.br/acordaos, além de esclarecer que, caso requerido, o TCU poderá fornecer sem custos as correspondentes cópias, de forma impressa;
9.4. arquivar os presentes autos.

Atos de Aposentadorias.

Segunda Câmara

Universidade Federal da Bahia.

3. Interessados/Responsáveis:
3.1. Interessados: Denis Gilbert Francis David (XXX.080.095-XX); Jose Orlando Silva Carneiro (XXX.841.685-XX); Josenia Santos do Amaral (XXX.555.455-XX); Leticia Alves Pinchemel (XXX.688.001-XX); Lilia Maria de Azevedo Moreira (XXX.903.628-XX); Marcia Mara de Oliveira Marinho (XXX.704.705-XX); Marluce de Souza Lima (XXX.084.085-XX); Nadja Costa da Mata (XXX.678.005-XX); Rosemary Sampaio da Silva de Souza (XXX.660.305-XX); Solange Brito Ribeiro Ribeiro (XXX.447.565-XX).

13.1. Ministros presentes: Ana Arraes (Presidente), Augusto Nardes, Aroldo Cedraz e Raimundo Carreiro (Relator).
13.2. Ministros-Substitutos presentes: Marcos Bemquerer Costa e André Luís de Carvalho.

RAIMUNDO CARREIRO

Transcrevo a seguir, nos termos do art. 1º, § 3º, inciso I, da Lei nº 8.443/92, a instrução lavrada no âmbito da Secretaria de Fiscalização de Pessoal (peça 13) , cujas conclusões contaram com a anuência do titular daquela unidade técnica (peça 14) .
"INTRODUÇÃO
Trata-se de atos de aposentadoria, submetidos, para fins de registro, à apreciação do Tribunal de Contas da União (TCU) , de acordo com o art. 71, inciso III, da Constituição Federal.  Os atos foram cadastrados e disponibilizados ao TCU por intermédio do Sistema e-Pessoal, na forma do art. 2º e 4º da Instrução Normativa TCU 78/2018.
Os atos desse processo pertencem às seguintes unidades:
Unidade emissora: Universidade Federal da Bahia.
Unidade cadastradora:  Universidade Federal da Bahia.
Subunidade cadastradora: Coordenação de Gestão de Pessoas.
EXAME TÉCNICO
Procedimentos aplicados
Os procedimentos para exame, apreciação e registro de atos de pessoal encontram-se estabelecidos na Instrução Normativa TCU 78/2018 e na Resolução TCU 206/2007. Essas normas dispõem que os atos de pessoal disponibilizados por meio do e-Pessoal devem ser submetidos previamente a críticas automatizadas, com base em parâmetros predefinidos.
As críticas das informações cadastradas na etapa de coleta do ato foram elaboradas e validadas levando-se em conta as peculiaridades de cada ato. Os itens verificados nessa etapa são inerentes a dados cadastrais, fundamentos legais, mapa de tempo, ficha financeira, assim como eventuais ocorrências de acumulação. Trata-se de verificações abrangentes, minuciosas e precisas e sem a necessidade de ação humana e, portanto, menos suscetível a falhas. As críticas aplicadas estão discriminadas no sistema, no Menu e-Pessoal, opção "Crítica", que podem ser acessadas mediante concessão de perfil específico a servidores do TCU responsáveis pela análise.
Além das críticas automatizadas, há verificação humana adicional no caso de haver alertas do sistema ou informações não formatadas, como esclarecimentos do gestor ou do controle interno.  
As críticas também consideram os registros do Sistema Integrado de Administração de Recursos Humanos (Siape) . O Siape disponibiliza informações atualizadas sobre as parcelas que integram os proventos, diferentemente, portanto, do e-Pessoal, que informa as parcelas no momento do registro do ato. 
Essa confrontação com o Siape fornece uma visão atual e verdadeira da situação, o que permite descaracterizar irregularidades e inconsistências que, embora constantes do e-Pessoal, já foram corrigidas.
As verificações detectadas nos atos encontram-se discriminadas na aba de pendências de cada ato no sistema e-Pessoal, bem como nos espelhos dos atos contemplados por esta instrução.
Exame das Constatações
Ato: 36385/2019 - Interessado: JOSENIA SANTOS DO AMARAL - CPF: XXX.555.455-XX
Parecer do Controle Interno: considerar o ato Legal.
Por intermédio de análises realizadas por esta Unidade Técnica no presente ato, não se constatou irregularidade que obste a chancela pela legalidade.
Encaminhamento do ato: 
Considerar LEGAL e conceder registro do ato de JOSENIA SANTOS DO AMARAL. 
Ato: 37644/2019 - Interessado: ROSEMARY SAMPAIO DA SILVA DE SOUZA - CPF: XXX.660.305-XX
Parecer do Controle Interno: considerar o ato Legal.
Por intermédio de análises realizadas por esta Unidade Técnica no presente ato, não se constatou irregularidade que obste a chancela pela legalidade.
Encaminhamento do ato: 
Considerar LEGAL e conceder registro do ato de ROSEMARY SAMPAIO DA SILVA DE SOUZA. 
Ato: 44427/2019 - Interessado: SOLANGE BRITO RIBEIRO RIBEIRO - CPF: XXX.447.565-XX
Parecer do Controle Interno: considerar o ato Legal.
Por intermédio de análises realizadas por esta Unidade Técnica no presente ato, não se constatou irregularidade que obste a chancela pela legalidade.
Encaminhamento do ato: 
Considerar LEGAL e conceder registro do ato de SOLANGE BRITO RIBEIRO RIBEIRO. 
Ato: 44482/2019 - Interessado: LETICIA ALVES PINCHEMEL - CPF: XXX.688.001-XX
Parecer do Controle Interno: considerar o ato Legal.
Por intermédio de análises realizadas por esta Unidade Técnica no presente ato, não se constatou irregularidade que obste a chancela pela legalidade.
Encaminhamento do ato: 
Considerar LEGAL e conceder registro do ato de LETICIA ALVES PINCHEMEL. 
Ato: 44556/2019 - Interessado: DENIS GILBERT FRANCIS DAVID - CPF: XXX.080.095-XX
Parecer do Controle Interno: considerar o ato Legal.
Por intermédio de análises realizadas por esta Unidade Técnica no presente ato, não se constatou irregularidade que obste a chancela pela legalidade.
Encaminhamento do ato: 
Considerar LEGAL e conceder registro do ato de DENIS GILBERT FRANCIS DAVID. 
Ato: 51024/2019 - Interessado: JOSE ORLANDO SILVA CARNEIRO - CPF: XXX.841.685-XX
Parecer do Controle Interno: considerar o ato Legal.
Por intermédio de análises realizadas por esta Unidade Técnica no presente ato, não se constatou irregularidade que obste a chancela pela legalidade.
Encaminhamento do ato: 
Considerar LEGAL e conceder registro do ato de JOSE ORLANDO SILVA CARNEIRO. 
Ato: 52430/2019 - Interessado: LILIA MARIA DE AZEVEDO MOREIRA - CPF: XXX.903.628-XX
Parecer do Controle Interno: considerar o ato Legal.
Por intermédio de análises realizadas por esta Unidade Técnica no presente ato, não se constatou irregularidade que obste a chancela pela legalidade.
Encaminhamento do ato: 
Considerar LEGAL e conceder registro do ato de LILIA MARIA DE AZEVEDO MOREIRA. 
Ato: 55952/2019 - Interessado: NADJA COSTA DA MATA - CPF: XXX.678.005-XX
Parecer do Controle Interno: considerar o ato Legal.
Por intermédio de análises realizadas por esta Unidade Técnica no presente ato, não se constatou irregularidade que obste a chancela pela legalidade.
Encaminhamento do ato: 
Considerar LEGAL e conceder registro do ato de NADJA COSTA DA MATA. 
Ato: 87637/2019 - Interessado: MARLUCE DE SOUZA LIMA - CPF: XXX.084.085-XX
Parecer do Controle Interno: considerar o ato Legal.
Por intermédio de análises realizadas por esta Unidade Técnica no presente ato, não se constatou irregularidade que obste a chancela pela legalidade.
Encaminhamento do ato: 
Considerar LEGAL e conceder registro do ato de MARLUCE DE SOUZA LIMA. 
Ato: 87837/2019 - Interessado: MARCIA MARA DE OLIVEIRA MARINHO - CPF: XXX.704.705-XX
Parecer do Controle Interno: considerar o ato Legal.
Por intermédio de análises realizadas por esta Unidade Técnica no presente ato, não se constatou irregularidade que obste a chancela pela legalidade.
Encaminhamento do ato: 
Considerar LEGAL e conceder registro do ato de MARCIA MARA DE OLIVEIRA MARINHO. 
CONCLUSÃO
A abrangência e a profundidade das verificações levadas a efeito fundamentam convicção de que os atos 87837/2019, 52430/2019, 87637/2019, 51024/2019, 44482/2019, 55952/2019, 37644/2019, 36385/2019, 44556/2019 e 44427/2019 podem ser apreciados pela legalidade, em razão de não terem sido encontradas irregularidades nos atos, de acordo com o item Exame das Constatações desta instrução.
PROPOSTA DE ENCAMINHAMENTO
Ante o exposto, com fundamento no art. 71, inciso III, da Constituição Federal, no art. 1º, inciso V, e art. 39, incisos I e II, da Lei 8.443/1992, no art. 260 do Regimento Interno do Tribunal de Contas da União, propõe-se: 
Considerar  LEGAIS e conceder o registro dos atos de MARCIA MARA DE OLIVEIRA MARINHO, LILIA MARIA DE AZEVEDO MOREIRA, MARLUCE DE SOUZA LIMA, JOSE ORLANDO SILVA CARNEIRO, LETICIA ALVES PINCHEMEL, NADJA COSTA DA MATA, ROSEMARY SAMPAIO DA SILVA DE SOUZA, JOSENIA SANTOS DO AMARAL, DENIS GILBERT FRANCIS DAVID e SOLANGE BRITO RIBEIRO RIBEIRO."
Manifestação do Ministério Público junto ao TCU
2.	O Ministério Público junto ao Tribunal, representado pela Procuradora-Geral Cristina Machado da Costa e Silva, manifestou-se por meio do Parecer à peça 15, a seguir transcrito.
"Esta representante do Ministério Público de Contas coloca-se de acordo com a proposta firmada pela Sefip às peças n.ºs 13 e 14, pela legalidade e registro dos atos de aposentadorias concedidas pela Universidade Federal da Bahia, exceto em relação aos inativos Josenia Santos do Amaral e Denis Gilbert Francis David.
2.	Quanto aos atos de peças n.ºs 2 e 6, opinamos pela realização de diligência à Universidade Federal da Bahia para que, em relação aos ex-servidores Josenia Santos do Amaral (CPF n.º XXX.555.455-XX) e Denis Gilbert Francis David (CPF n.º XXX.080.095-XX) , sejam providenciadas as cópias:
	2.1. do último contracheque da ativa e da planilha de cálculo relativa à média das 80% maiores remunerações, utilizada para o pagamento dos proventos na forma da Lei n.º 10.887/2004;
	2.2. do mapa de tempo de contribuição de cada interessado, bem como das certidões averbadas para as aposentadorias em questão."

não há

Procuradora-Geral Cristina Machado da Costa e Silva.

PESSOAL. ATOS DE APOSENTADORIA. DESTAQUE DE DOIS ATOS PARA DILIGÊNCIA EM PROCESSO APARTADO. LEGALIDADE DOS DEMAIS. CIÊNCIA AOS INTERESSADOS.

APOSENTADORIA (APOS)

Secretaria de Fiscalização de Pessoal (SEFIP).

Inicialmente, registro que atuo nos presentes autos em razão de haver sido sorteado relator, conforme o termo à peça 1.
2.	Cuida o processo de atos de aposentadoria de ex-servidores da Universidade Federal da Bahia, submetidos ao Tribunal para apreciação e registro.
3.	A Sefip propõe que os atos sejam considerados legais, ordenando o respectivo registro.
4.	Por seu turno, o MP/TCU representado pela Procuradora-Geral Cristina Machado da Costa e Silva, manifestou-se de acordo com a proposta da Sefip, exceto em relação aos atos de peças 2 e 6, para os quais o Parquet propõe que sejam adotadas medidas saneadoras, consubstanciadas em diligências para o requerimento de:
	"- do último contracheque da ativa e da planilha de cálculo relativa à média das 80% maiores remunerações, utilizada para o pagamento dos proventos na forma da Lei n.º 10.887/2004;
	- do mapa de tempo de contribuição de cada interessado, bem como das certidões averbadas para as aposentadorias em questão."
5.	Diante das informações constantes dos autos, acolho a proposta do MP/TCU, a fim de que os atos de peças 2 e 6 sejam destacados para a realização da diligência e posterior reanálise pela Sefip.
6.	Ante o exposto, Voto por que o Tribunal adote a minuta de acórdão que ora submeto à apreciação deste Colegiado.
TCU, Sala das Sessões Ministro Luciano Brandão Alves de Souza, em 16 de junho de 2020.
RAIMUNDO CARREIRO 
Relator